臺灣高等法院民事判決　九十一年度上字第五一五號
　　上　訴　人　乙○○
　　　　　　　　甲○○○
　　法定代理人　李明賢
　　訴訟代理人　陳福榮
　　　　　　　　曹春暉
右當事人間請求給付借款事件，上訴人對於中華民國九十一年四月十七日臺灣桃園地
方法院九十年度訴字第二四五一號第一審判決提起上訴，本院判決如左：
    主    文
上訴駁回。
第二審訴訟費用由上訴人連帶負擔。
    事    實
甲、上訴人方面：
一、聲明：
  (一)原判決廢棄。
  (二)駁回被上訴人在第一審之訴。
  (三)廢棄臺灣桃園地方法院九十年拍字第二四０二號及本院九十年度抗字第四六二四
    號裁定。
  (四)廢棄臺灣桃園地方法院九十年度票字第五五一六號及本院九十一年度抗字第一三
    ００號裁定。
  (五)訴訟費用由被上訴人負擔。
二、陳述：除與原判決所載相同者，予以引用外，補述略稱：
  (一)本件貸款係因上訴人向國泰建設股份有限公司（下稱國泰建設公司）購屋，依不
    動產買賣契約書第五條之加註條款，上訴人必須向國泰建設公司指定之金融機構
    申辦貸款，故依國泰建設公司指定與被上訴人訂立本件借貸契約。可見本件是國
    泰建設公司授權被上訴人執行其分期付款政策，因此依據民法第一百六十九條規
    定之表見代理，國泰建設公司為本人應負授權人責任，被上訴人為表見代理人，
    應負連帶責任。故國泰建設公司與被上訴人都要受民法第三百八十九條之約束，
　　上訴人積欠被上訴人之分期付款金額達貸款總金額五百一十九萬元之五分之一即
　　一百零三萬八千元以上時，被上訴人始得請求支付全部價金。上訴人積欠被上訴
　　人之金額並未達上開數額，被上訴人不得為本件請求。
  (二)再者，不問上訴人與國泰建設公司所訂之買賣合約，抑或上訴人與被上訴人簽訂
    之貸款合約，均為定型化契約，應受消費者保護法第十一條之拘束。
  (三)原判決主文之利息計算及違約金部分，以年息百分之八點四八計算，是否合乎財
    政部之規定，已屬有疑；又，買賣合約第五條加註條款規定，貸款利率是依照基
    本放款利率浮動計算，判決主文以為利率是固定的，即有違誤；再者，目前被上
    訴人定期存款年息為百分之二點五，其放款利率依年息百分之八點四八及百分之
    五點六三計算，有違消費者保護法第十一條之平等互惠原則；另，違約金應以每
    月固定三百元為合理。
三、證據：援用第一審所提證據。
乙、被上訴人方面：
一、聲明：求為判決如主文所示。
二、陳述：除與原判決所載相同者，予以引用外，補述略稱：
  (一)本件是借款的分期付款，而非買賣的分期付款。
  (二)系爭貸款有設定抵押權，被上訴人已聲請拍賣抵押物，但上訴人對准予拍賣抵押
    物之裁定提起抗告欲拖延時間。
　(三)借據上所寫的專案Ｃ是指被上訴人和國泰建設公司配合推出的促銷方案，上訴人
　　買國泰建設公司指定的房子，被上訴人就有給優惠。
三、證據：援用第一審所提證據。
    理    由
壹、程序方面：
一、被上訴人原名匯通商業銀行股份有限公司，已變更名稱為「國泰商業銀行股份有
    限公司」，有民國（下同）九十一年五月十六日財政部台財融（四）字第０九一
    ００二０三一０號函及股份有限公司變更登記表影本各一件在卷為憑，合先敘明
    。
二、上訴人甲○○○未於言詞辯論期日到場，核無民事訴訟法第三百八十六條各款所
    列情形，爰依被上訴人聲請，由其一造辯論而為判決。
貳、實體方面：
一、本件被上訴人起訴主張：上訴人乙○○於八十八年十二月二十日與伊訂立「借據
　　」，向伊借款新台幣（下同）五百十九萬元整，借款期限自八十九年三月二十三
　　日起至九十六年三月二十三日止，如無違約情事，本契約屆期即依原條件自動展
　　期，但最長以二十年為限，不另訂新約，利息部分借款金額中二百萬元部分按伊
　　牌告基本放款利率減百分之二點八五計算，其餘三百一十九萬元部分，按伊牌告
　　基本放款利率計算，各該部分借款，均於伊牌告基本放款利率調整時，自調整日
　　起隨同調整後之年利率計付。另約定若未依約按期還本付息時，除喪失期限利益
　　外，本金自到期日起，逾期在六個月以內部分，按前述利率百分之十，逾期超過
　　六個月部分，按前述利率百分之二十計付違約金，遲延付息時，利息自繳息日起
　　，逾期在六個月以內部分，按前述利率百分之十，逾期超過六個月部分，按前述
　　利率百分之二十計付違約金。上訴人甲○○○為連帶保證人，應負連帶清償責任
　　。詎上訴人未依約還本付息，借款本金二百萬元部分尚欠一百九十三萬一千零五
　　十六元，借款三百十九萬元部分，尚欠三百十一萬一千三百九十四元，故本於兩
　　造之借貸契約關係，求為判決命上訴人連帶給付伊五百零四萬二千四百五十元及
　　其中一百九十三萬一千零五十六元整自九十年六月二十三日起至清償日止，按年
　　息百分之五點六三計算之利息；及其中三百一十一萬一千三百九十四元整，自九
　　十年六月二十三日起至清償日止，按年息百分之八點四八計算之利息；另本金部
　　分自九十年六月二十三日起至清償日止、逾期在六個月以內部分，按前述利率之
　　百分之十，逾期超過六個月部分按前述利率百分之二十計算之違約金；利息逾期
　　在六個月以內部分，按前述利率之百分之十，逾期超過六個月部分按前述利率百
　　分之二十計算之違約金。
二、上訴人則以：伊係因與國泰建設公司購買不動產，依不動產買賣契約書第五條加
    註條款向被上訴人申辦貸款，故被上訴人係受國泰建設公司授權執行其分期付款
    政策，依民法第一百六十九條規定之表見代理，國泰建設公司及被上訴人均應受
　　民法第三百八十九條之拘束，上訴人積欠被上訴人之金額並未達貸款金額之五分
　　之一，被上訴人不得為本件請求等語，資為抗辯。
三、經查，被上訴人主張之事實，業據提出借據影本一份、存款帳戶明細數紙、調整
    基本放款利率公文影本一份、傳票影本二份、上訴人乙○○、甲○○○二人戶籍
    謄本為證，上訴人對其未依約還本付息之事實亦不爭執，堪信為真實。惟被上訴
    人主張依兩造之約定，上訴人未按期還付本息，全部貸款視為到期乙節，則為上
    訴人所否認，並以前揭情詞置辯。
四、依兩造不爭執之「借據」第九條約定：借款人如有任何一宗債務不依約清償本金
    時，無須由被上訴人事先通知或催告，上訴人得視為全部到期（見原審卷第八頁
    ）。上訴人既不爭執其未依約清償本息，則被上訴人主張本件借款視為全部到期
　　，訴請上訴人依約連帶給付本息及違約金，自屬有據。上訴人雖又辯稱被上訴人
　　應受民法第三百八十九條之限制云云，惟按「分期付價之買賣，如約定買受人有
　　遲延時，出賣人得即請求支付全部價金者，除買受人遲付之價額已達全部價金五
　　分之一外，出賣人仍不得請求支付全部價金。」，民法第三百八十九條固有明文
　　，然此規定僅適用於分期付價買賣之買受人與出賣人之間。根據上訴人提出之不
　　動產買賣契約書所載，上訴人係向國泰建設公司購買不動產，而委由國泰建設公
　　司向被上訴人申辦貸款，以支付購買不動產應付之尾款（見原審卷第二一頁背面
　　，第五條加註條款），足見兩造間之法律關係，僅為申辦貸款之借貸關係，並不
　　存有分期付價之買賣關係，上訴人引民法第三百八十九條分期付價買賣之規定，
　　拒絕為本件給付，顯屬誤會。又，民法第一百六十九條關於表見代理之規定，原
　　以本人有使第三人信為以代理權授與他人之行為，為保護代理交易之安全起見，
　　有使本人負相當責任之必要而設，故本人就他人以其名義與第三人所為之代理行
　　為，應負授權人之責任者，須以他人所為之代理行為，係在其曾表示授與他人代
　　理權之範圍內為其前提要件（最高法院四十年台上字第一二八一號判例意旨參照
　　）。本件被上訴人係以自己之名義與上訴人成立借貸關係，非以國泰建設公司代
　　理人之名義為之，並無表見代理之情況，上訴人辯稱本件有表見代理之情形，被
　　上訴人應與國泰建設公司負連帶責任，同受民法第三百八十九條之拘束云云，委
　　無足取。再者，依兩造之借據第三條，利息部分雖約定於被上訴人牌告基本利率
　　調整時，隨同調整後之年利率計付，然因上訴人未依約清償本息，已視為全部到
　　期，則利率已固定於到期日，上訴人辯稱利息部分之利率應浮動計算，亦不足取
　　。至於上訴人以被上訴人銀行定存年息為百分之二點五，本件放款利率分別依年
　　息百分之八點四八及百分之五點六三計算，質疑是否合乎消費者保護法第十一條
　　平等互惠原則乙節，然定型化契約是否違反平等互惠原則，須以契約當事人間所
　　享受之權利及所負擔之義務是否顯不相當為衡量客體，被上訴人銀行之存、放款
　　業務與其客戶間分屬不同性質之法律關係，縱契約當事人相同，亦不能僅以存、
　　放款利率之不同，而認違反平等互惠原則，上訴人此項抗辯亦不足取。
五、從而，被上訴人依兩造間借據之約定，請求上訴人應連帶給付被上訴人伍佰零肆
　　萬貳仟肆佰伍拾元及其中壹佰玖拾參萬壹仟零伍拾陸元自九十年六月二十三日起
　　至清償日止，按年息百分之五點六三計算之利息；及其中參佰壹拾壹萬壹仟參佰
　　玖拾肆元，自九十年六月二十三日起至清償日止，按年息百分之八點四八計算之
　　利息。另本金部分自九十年六月二十三日起至清償日止、逾期在六個月以內部分
　　，按前述利率之百分之十，逾期超過六個月部分按前述利率百分之二十計算之違
　　約金；利息逾期在六個月以內部分，按前述利率之百分之十，逾期超過六個月部
　　分按前述利率百分之二十計算之違約金，洵屬有據，應予准許。原審判命上訴人
　　如數給付，並無不合。上訴意旨指摘原判決不當，求予廢棄改判，為無理由，應
　　予駁回。
六、本件事證已臻明確，兩造其餘攻擊防禦方法及證據資料，核與本件判決結果不生
    影響，毋庸一一論述，併予敘明。
七、據上論結，本件上訴為無理由，依民事訴訟法第四百四十九條第一項、第四百六
　　十三條、第三百八十五條第一項、第七十八條、第八十五條第一項前段，判決如
　　主文。
中　　　華　　　民　　　國　　九十一　　年　　　九　　　月　　 十七     日
                                民事第十五庭
                            　　　　審判長法  官　劉  靜  嫻
                            　　　　　　　法  官　李  錦  美
                            　　　　　　　法  官　陳  昆  煇
右正本係照原本作成。
如不服本判決，應於收受送達後二十日內向本院提出上訴書狀，其未表明上訴理由者
，應於提出上訴後二十日內向本院補提理由書狀（均須按他造當事人之人數附繕本）
上訴時應提出委任律師或具有律師資格之人之委任狀；委任有律師資格者，另應附具
律師及格證書及釋明委任人與受任人有民事訴訟法第四百六十六條之一第一項但書或
第二項（詳附註）所定關係之釋明文書影本。
中　　　華　　　民　　　國　　九十一　　年　　　九　　　月　　 十八     日
  　　　　　　　　　　　　　　　　　　　　書記官  李  佳  樺
附註：
民事訴訟法第四百六十六條之一（第一項、第二項）：
對於第二審判決上訴，上訴人應委任律師為訴訟代理人。但上訴人或其法定代理人具
有律師資格者，不在此限。
上訴人之配偶、三親等內之血親、二親等內之姻親，或上訴人為法人、中央或地方機
關時，其所屬專任人員具有律師資格並經法院認為適當者，亦得為第三審訴訟代理人
。
